臺灣桃園地方法院刑事判決　　　　　　　　　　　　　九十二年度易字第二五八號
　　公　訴　人　臺灣桃園地方法院檢察署檢察官
　　被　　　告　戊○○
　　　　　　　　丙○○
右列被告因侵占案件，經檢察官聲請簡易處刑（九十年度偵字第一六八三０號），本
院認不宜以簡易判決處刑，應適用通常程序，判決如左：
    主  文
戊○○、丙○○共同連續意圖為自己不法之所有，而侵占對於業務上所持有之物，各
處有期徒刑柒月。
    事  實
一、戊○○為址設桃園縣楊梅鎮○○路六九三巷十一弄二號「甲○○食品股份有限公
    司」（下稱甲○○公司）聘任之司機，負責載送貨物至甲○○公司之各經銷商，
    為從事業務之人。其私下並聘請丙○○與其共同載運甲○○公司之貨物，所得薪
    資由二人均分。送貨之程序為由戊○○先持甲○○公司出具之營業部成品領貨單
    領取貨物，再由會計人員列印白色出貨單一紙，由戊○○於送貨時交予經銷商簽
    收後取回，丙○○則均與戊○○各駕駛一部貨車一起送貨。詎二人共同基於意圖
    為自己不法所有之概括犯意聯絡，利用經銷商己○○（址設台中市○○路○段一
    五０號）時有不點貨或不在廠之機會，連續於如附表所示之時間，未將甲○○公
    司之出貨單所列印如附表所示之實際出貨量如數載送至己○○處，亦未將白色出
    貨單交予己○○簽收，以變易持有為所有之意思，短卸如附表所示之貨物共六百
    七十五包，而將短送之貨物侵占入己（每包以成本價六十元計算，價值新台幣四
    萬零五百元）。戊○○並每次另製作小張估價單記載實際送貨之數量。嗣己○○
    事後點貨發現貨物有短送情形，屢次向甲○○公司反應，經甲○○公司對帳結果
    並詢問丙○○，丙○○始承認上情，並提出戊○○自行製作留供送貨紀錄之藍色
    及黃色估價單，其中九十年五月三十日、五月三十一日及六月二日之估價單所載
    實際載送之三百包、三百七十包及二百九十五包，適為己○○反應各該次實際收
    到之數量，始查悉上情。
二、案經甲○○公司代表人吳志仁訴請臺灣桃園地方法院檢察署檢察官偵查起訴。
    理  由
一、按檢察官聲請以簡易判決處刑之案件，經法院認為有刑事訴訟法第四百五十一條
    之一第四項但書情形者，應適用通常程序審判之，同法第四百五十二條定有明文
    ，經查，本件被告戊○○、丙○○被訴侵占一案，本院認有刑事訴訟法第四百五
    十一條之一第四項但書之情形，不宜以簡易判決處刑，爰依右開刑事訴訟法第四
    百五十二條之規定，改用通常程序審判之，合先敘明。
二、訊據被告戊○○固坦承有在甲○○公司擔任司機，負責送貨，及另私自聘請丙○○一起與伊送貨之事實，被告丙○○固坦承有受僱於戊○○一起送甲○○之貨物
    等情，惟均矢口否認右開犯行，被告戊○○辯稱：伊在九十年四月起在甲○○公
    司工作，負責送貨，小張的估價單是晚上送貨時無法使用電腦，沒有列印大張的
    出貨單，公司才提供估價單給伊，有時候經銷商沒有人在，伊就直接下貨在倉庫
    ，沒有人簽收就回來，伊只要將出貨單或估價單繳回，第二天會計小姐再打電話
    到經銷商去確認，好幾次送貨給己○○都沒有簽名，但伊都有送貨，短少之缺額
    不是伊造成的云云。被告丙○○辯稱：伊不是甲○○公司的員工，只是私下幫戊○○送貨、疊貨及拿出貨單，薪水一人一半，領貨的數量是公司的人點的，出貨
    給經銷商的貨則是由伊跟經銷商的人點，九十年五月三十日到同年八月二十日都
    有出貨云云。經查：
（一）右揭犯罪事實，業據證人即甲○○公司代理人乙○○於偵審中證述明確（見偵
      查卷第十五頁反面附九十年十月二十四日訊問筆錄、第二十頁至二十一頁附九
      十年十一月二十一日訊問筆錄、本院九十二年五月二十八日、十一月四日、十
      二月十六日、九十三年一月十三日審判筆錄），核與證人己○○、丁○○、庚○○於偵審中證述情節相符（見偵查卷第二十頁反面至二十二頁附九十年十一
      月二十一日訊問筆錄、本院九十二年二月二十一日訊問筆錄、九十二年五月二
      十八日審判筆錄、九十二年七月二十八日訊問筆錄、九十二年十二月十六日審
      判筆錄）。此外，復有甲○○公司九十年五月三十日之營業部成品領貨單、出
      貨單原本各一份、估價單影本一份、九十年五月三十一日出貨單影本及估價單
      影本各一份、九十年六月二日出貨單影本及估價單影本各一份、九十年六月二
      十七日之營業部成品領貨單及藍色估價單原本各一份、九十年八月二十日營業
      部成品領貨單及黃色估價單原本各一份、甲○○公司製作之對帳單一份附卷可
      稽。
（二）被告戊○○雖辯稱：伊好幾次送貨給己○○都沒有簽名，但都有送貨，短少之
      缺額不是伊造成的云云。惟查被告二人於如附表所示之時間，短卸貨物之情形
      ，業據上開證人證述無訛，且互核相符，再觀諸卷附甲○○九十年五月三十日
      之出貨單原本、五月三十一日、六月二日之出貨單影本（見偵查卷第五、六頁
      ）、及五月三十日、五月三十一日、六月二日之估價單影本（見偵查卷第七、
      九頁），均無任何簽收紀錄，則果被告二人確有將各該次貨物確實載送予己○○處並當面點收無訛，衡情被告又豈有未由己○○簽收即將出貨單或估價單（
      被告辯稱估價單係公司提供要繳回公司，詳如後述）繳回公司之理。又參之被
      告丙○○於偵查中復自承己○○是庚○○的小舅子，所以送貨給己○○大部分
      都沒簽收等語（見偵查卷第十六頁附九十年十月二十四日訊問筆錄），準此，
      被告二人有無確實將出貨單上所列數量之貨物如數載送予己○○，已非無疑。
      被告戊○○另辯稱：小張的估價單是晚上送貨時無法使用電腦，沒有出貨單，
      公司才將估價單提供給伊云云。惟查證人乙○○於本院審理時證稱：小張估價
      單是被告自己寫的，公司不可能提供估價單，公司晚上都有人在，都可以使用
      電腦，不會臨時出貨，出貨單早就打好了等語明確（見上開筆錄），再觀諸卷
      附甲○○九十年五月三十日、五月三十一日及六月二日均同時有公司電腦列印
      之出貨單及手寫之估價單，則苟如被告戊○○所稱公司晚上無法使用電腦所以
      才提供手寫之估價單給伊云云，則何以九十年五月三十日、五月三十一日及六
      月二日各該次均有公司以電腦列印之出貨單及以手寫之估價單同時存在。被告
      上開所辯顯然矛盾而不符常情，是認證人乙○○所稱公司並無提供小張估價單
      給被告，估價單是被告自己製作留作記錄一節，尚無虛妄，殊值採信。由此堪
      徵卷附小張估價單確係被告二人自行製作作為其等送貨數量之收據至明。進而
      ，對照甲○○公司九十年五月三十日之出貨單載明出貨數量係五百包，惟被告
      所製作之估價單載明係三百包，九十年五月三十一日之出貨單載明出貨數量係
      四百四十包，惟被告所製作之估價單載明係三百七十包，九十年六月二日之出
      貨單載明出貨數量係四百包，惟被告製作之估價單所載之數量則為二百九十五
      包，而上開被告所製作之估價單數量又適與證人己○○事後向甲○○公司反應
      實際收到之貨物數量相符等情（業據證人乙○○證述在卷，已如前述）觀之，
      至附表所示九十年六月二十七日及八月二十日各次之出貨單因甲○○公司已解
      散而不存在，惟參諸上開各情，已足堪認被告二人確有短送如附表所示之貨物
      而侵占入己，並自行製作小張估價單登載其等實際載送至己○○處之數量，作
      為其等送貨數量之憑據無訛，況證人乙○○、庚○○於本院庭訊時亦一再陳稱
      甲○○公司已經倒閉，公司現已不追究被告責任，是自證人等所言既甲○○公
      司已不存在而不再追究被告，則證人更不可能為誣陷被告而一再指述被告有侵
      占貨物行為。認證人乙○○、庚○○、己○○之證言為可採。被告二人前開所
      辯，核屬避就之詞，均不足採信。
（三）末查甲○○公司僅聘任被告戊○○為司機，被告丙○○係被告戊○○私下聘請
      與其共同載送貨物之人，非甲○○公司員工，亦未支領公司薪水，戊○○的薪
      水是以送貨的數量來計算等情，業據證人乙○○證稱明確，並為被告二人自承
      在卷，被告丙○○復自承伊幫戊○○送貨，薪水一人一半，且都一起送貨，伊
      有幫忙拿出貨單及疊貨等語，則被告丙○○既受僱於被告戊○○，薪資又係二
      人均分，被告戊○○之薪資又係以送貨之數量來計算，據此，被告戊○○向甲○○公司領取貨物之數量攸關被告丙○○與被告戊○○間薪資計算之多寡，衡
      情，被告丙○○對被告戊○○各次領取貨物之數量自無不知之理，被告丙○○
      既明知被告戊○○向甲○○公司領取如附表所示之貨物，猶與被告共同短卸貨
      物，並將短送之貨物侵占入己，其與被告戊○○有犯意聯絡及行為分擔至明。
      被告丙○○辯稱不清楚公司業務云云，殊難採信。又被告二人侵占如附表所示
      短送貨物之數量為六百七十五包，以每包六十元計算（證人乙○○證述在卷）
      ，合計價值為四萬零五百元，公訴人誤載為四十萬元，尚有誤會，應予更正。
      綜述，本件事證已明，被告犯行均堪認定，應依法論科。
三、按被告戊○○在甲○○公司擔任送貨之工作，為從事業務之人。另按刑法第三百
    三十六條第二項之業務侵占罪，雖係因身分關係成立之罪，然依刑法第三十一條
    第一項之規定，其共同實施者，雖無特定關係，仍以共犯論，是被告丙○○與有
    業務關係之被告戊○○共同實施前開犯行，自應依刑法第三十一條第一項之規定
    論以共犯。核被告二人所為，均係犯刑法第三百三十六條第二項之業務侵占罪。
    被告二人就上揭犯行間，有犯意聯絡及行為分擔，皆為共同正犯。又其等多次侵
    占犯行，時間緊接，復均觸犯構成要件相同之罪名，顯係基於概括犯意為之，均
    各依連續犯規定論以一罪，並依法加重其刑。爰審酌被告二人犯罪之動機、目的
    、手段、迄未與甲○○公司達成民事和解賠償，雖甲○○公司因已解散，不擬再
    對被告二人追究，業據證人乙○○於本院審理時證述屬實，然被告二人於審理時
    猶一再飾詞卸責犯後態度不佳等一切情狀，分別量處如主文所示之刑。
據上論斷，應依刑事訴訟法第四百五十二條、第二百九十九條第一項前段，刑法第二
十八條、第五十六條、第三百三十六條第二項、第三十一條第一項，罰金罰鍰提高標
準條例第一條前段，判決如主文。
本案經檢察官鍾和憲到庭執行職務。
中      華      民      國      九十三      年      二    月    十三    日
                                臺灣桃園地方法院刑事第七庭
                                    審判長法  官  孫惠琳
                                          法  官  賴淑美
                                          法  官  林惠霞
右正本證明與原本無異。
如不服本判決，應於送達後十日內，向本院提出上訴狀。
                                          書記官  陳恩如
中      華      民      國      九十三      年      二    月    二十    日
附錄本判決論罪科刑之法條：
中華民國刑法第二百一十八條
偽造公印或公印文者，處五年以下有期徒刑。
盜用公印或公印文足以生損害於公眾或他人者，亦同。
中華民國刑法第三百三十六條
對於公務上或因公益所持有之物，犯前條第一項之罪者，處一年以上七年以下有期徒
刑，得併科五千元以下罰金。
對於業務上所持有之物，犯前條第一項之罪者，處六月以上五年以下有期徒刑，得併
科三千元以下罰金。
前二項之未遂犯罰之。
附表
┌─────────┬─────┬──────┬─────┬──────┐
│  侵  占  時  間  │甲○○公司│經銷商（陳輝│侵占數量  │備        註│
│                  │實際出貨量│國）實際取得│          │            │
│                  │          │貨物量      │          │            │
├─────────┼─────┼──────┼─────┼──────┤
│九十年五月三十日  │五百包    │三百包      │二百包    │有營業部成品│
│                  │          │            │          │領貨單領貨紀│
│                  │          │            │      │錄，惟繳回之│
│                  │          │            │          │白色出貨單並│
│                  │          │            │          │無簽收。陳輝│
│                  │          │            │          │國事後向公司│
│                  │          │            │          │反應僅收到三│
│                  │          │            │          │百包        │
│                  │          │            │          │。          │
├─────────┼─────┼──────┼─────┼──────┤
│九十年五月三十一日│四百四十包│三百七十包  │七十包    │繳回之白色出│
│                  │          │            │          │貨單並無簽收│
│                  │          │            │          │。己○○事後│
│                  │          │            │          │向公司反應僅│
│                  │          │            │          │收到三百七十│
│                  │          │            │          │包。        │
├─────────┼─────┼──────┼─────┼──────┤
│九十年六月二日    │四百包    │二百九十五包│一百零五包│繳回之白色出│
│                  │          │            │          │貨單並無簽收│
│                  │          │            │          │。己○○事後│
│                  │          │            │          │向公司反應僅│
│                  │          │            │          │收到二百九十│
│                  │          │            │          │五包。      │
├─────────┼─────┼──────┼─────┼──────┤
│九十年六月二十七日│五百包    │四百包      │一百包    │有營業部成品│
│                  │          │            │          │領貨單領貨紀│
│                  │          │            │          │錄，繳回之白│
│                  │          │            │          │色出貨單並無│
│                  │          │            │          │簽收，己○○│
│                  │          │            │          │事後向公司反│
│                  │          │            │          │應僅收到四百│
│                  │          │            │          │包。        │
├─────────┼─────┼──────┼─────┼──────┤
│九十年八月二十日  │五百包    │三百包      │二百包    │有營業部成品│
│                  │          │            │          │領貨單領貨紀│
│                  │          │            │          │錄，惟繳回之│
│                  │          │            │          │白色出貨單並│
│                  │          │            │          │無簽收。陳輝│
│                  │          │            │          │國事後向公司│
│                  │          │            │          │反應僅收到三│
│                  │          │            │          │百包。      │
└─────────┴─────┴──────┴─────┴──────┘
